【裁判字號】    92,訴,414
【裁判日期】    920311
【裁判案由】    清償借款
【裁判全文】
臺灣臺南地方法院刑事裁定
    聲  請  人  臺灣臺南地方法院檢察署檢察官
    被      告  吳武昭  男  六.
    選任辯護人  翁瑞昌律師
    被      告  施治明  男  五.
                        住台南.
                        身分證.
    選任辯護人  蔡清河律師
右列被告吳武昭、施治明因涉嫌貪污治罪條例等案件，經聲請人聲請羈押，本院裁定
如左：
    主      文
施治明准自民國九十二年三月十日起羈押貳月，並禁止接見通信。
聲請人其餘羈押之聲請駁回。
    理      由
一、聲請意旨略以：被告吳武昭係巧園建設開發股份有限公司（下稱巧園公司）董事
    長，緣巧園公司曾於民國（下同）八十二年七月二十三日向台南市政府申請「富
    貴南山紀念中心」（納骨塔）之建造執照，被駁回。被告吳武昭為求該建照案能
    順利核發，竟未經巧園公司股東決議，擅自以巧園公司名義，於八十二年十一月
    二十二日匯款新台幣（下同）二千萬元至時任台南市長之被告施治明帳戶，旋於
    當日再重新送件申請建照，被告施治明在收到賄款後，隨即於八十二年十一月二
    十三日填具其個人在合作金庫台南支庫，面額二千萬元之支票，利用台南市區漁
    會職員綦和棠之人頭戶，將上開支票以扣抵現金方式提早提兌，完成洗錢之程序
    ，爰聲請對其等二人予以羈押，並予禁止接見通信等語。
二、被告施治明部分：
    (一)被告施治明經訊問後，依下列所述理由，認其涉貪污治罪條例第五條第一項第
      三款之犯罪嫌疑重大。
      (1)巧園公司於八十二年十一月二十二日再度提出富貴南山紀念中心之建照申請
        案，同日即由被告吳武昭自巧園公司帳戶匯款二千萬元至被告施治明帳戶，
        被告施治明隨即於翌日即八十二年十一月二十三日簽發同額支票，存入台南
        市區漁會雇員綦和棠帳戶，以迂迴洗錢方式，於當日即兌領現款。
      (2)被告施治明雖辯稱：該二千萬元鉅款係政治獻金云云，惟查，苟係如此，何
        須迂迴洗錢？所辯與常情不符，且就該二千萬元之來源及支出，均無法說明
        。足認其涉犯貪污治罪條例第五條第一項第三款之罪嫌重大，且所涉又屬最
        輕本刑五年以上有期徒刑之罪，有羈押之理由。
    (二)被告施治明曾於另案棄保逃亡，嗣始經緝獲到案，本院爰認其有事實足認為有
      逃亡之虞。
    (三)參酌協助被告施治明迂迴洗錢之利害關係人所為供述，與被告施治明所辯多所
      出入，且本件二千萬元之來源及流向，尚待查證，亦有其他共犯與證據尚待偵
      訊與調查，本院爰認有事實足認被告施治明有湮滅、偽造證據或勾串共犯或證
      人之虞。
    (四)被告因有前述情形，認有羈押必要，且非經羈押並禁止接見通信，顯難進行追
      訴。聲請人因偵查尚未終結，而有前項情形存在，向本院聲請准對被告施治明
      予以羈押二月，並予禁止接見通信。本院經核並無不合，應予准許。
    (五)至聲請人雖指稱被告施治明所涉犯者係貪污治罪條例第四條第五款違背職務收
      受賄賂罪嫌，惟依目前卷證，尚難認定台南市政府核發巧園公司申請富貴南山
      紀念中心建照，有何違法之具體事實，故被告施治明涉犯違背職務收受賄賂罪
      嫌，尚有不足，併予說明。
二、被告吳武昭部分：
    依聲請人所提卷證，雖有被告吳武昭匯款二千萬元予共同被告施治明，並有巧園
    公司於匯款當日即八十二年十一月二十二日再度提出申請建照情事，惟就目前之
    卷證資料，尚難認定「富貴南山紀念中心」納骨塔建照之核發，有何違法之具體
    事實，則被告吳武昭違背職務行賄罪之罪嫌尚有不足。又既不足以認定其涉嫌違
    背職務行賄之行為，則縱有交付賄款，其動機亦係為巧園公司儘快取得建照，以
    便儘速興建完成，出售骨灰格位，而使巧園公司儘快賺取利潤，尚難認屬違背任
    務之背信行為，亦不足認有致生損害於巧園公司之財產或其他利益，因認背信罪
    嫌不足。其犯罪嫌疑既有不足，即無羈押之理由，聲請人此部分羈押之聲請，應
    予駁回。
三、本院已當庭將被告吳武昭釋放，併此敘明。
中      華      民      國      九十二      年    三    月      十一    日
                                臺灣臺南地方法院刑事庭
                                    審判長法    官
                                          法    官
                                          法    官
如不服本裁定，應於裁定送達後五日內向本院提出抗告狀。


司法院資訊處製作；財團法人民間司法改革基金會備份。
